臺灣臺北地方法院刑事判決
111年度易字第585號
公  訴  人  臺灣臺北地方檢察署檢察官
被      告  余志賢



上列被告因詐欺案件，經檢察官提起公訴（111年度偵緝字第49
號），本院判決如下：
    主  文
余志賢犯詐欺取財罪，處有期徒刑伍月，如易科罰金，以新臺幣
壹仟元折算壹日。
未扣案之犯罪所得新臺幣陸拾萬元沒收，於全部或一部不能沒收
或不宜執行沒收時，追徵其價額。
    事  實
一、余志賢為獨角獸國際影音製作有限公司（址設臺北市○○區○○
    路00號4樓，下稱獨角獸公司）負責人，為籌措製作《微笑HO
    USE》青春喜劇影集（下稱本案戲劇）資金，明知名下無不動
    產，且因債信不良無法貸款，竟意圖為自己不法之所有，基
    於詐欺取財之犯意，於民國109年11月至12月間，在高雄市○
    ○區○○○路000號之國軍英雄館及臺北市大同區之霆沃克數位
    整合有限公司，向李昀璐佯稱其已辦理房屋抵押貸款，待銀
    行撥款即可還款云云，以向李昀璐借款新臺幣（下同）60萬
    元，致李昀璐陷於錯誤，誤信余志賢確已以房屋向銀行辦理
    貸款，而同意出借款項予余志賢，遂於109年12月10日前某
    時，在臺北市大同區附近之85度C咖啡館交付現金40萬元予
    余志賢，並於109年12月10日在臺北市大安區忠孝東路4段之
    居處，以手機操作網路銀行匯款20萬元至獨角獸公司之華南
    銀行中山分行帳戶（帳號末4碼：8177，餘詳卷），合計交
    付60萬元予余志賢。　　
二、案經李昀璐訴由臺灣臺北地方檢察署檢察官偵查起訴。
    理  由
壹、程序部分：按被告以外之人於審判外之陳述，雖不符刑事訴
    訟法第159條之1至第159條之4規定，而經當事人於審判程序
    同意作為證據，法院審酌該言詞陳述或書面陳述作成時之情
    況，認為適當者，亦得為證據，當事人、代理人或辯護人於
    法院調查證據時，知有刑事訴訟法第159條第1項不得為證據
    之情形，而未於言詞辯論終結前聲明異議者，視為有前項之
    同意，刑事訴訟法第159條之5定有明文。經查，本件檢察官
    、被告余志賢就本判決認定犯罪事實所憑之被告以外之人於
    審判外陳述之供述證據於本院言詞辯論終結前均未聲明異議
    （本院卷84至90頁），本院復審酌前開供述證據並無何任意
    性欠缺、違法取得或證明力顯然偏低之情形，且與本案待證
    事實具關聯性，以之作為本案認定事實之基礎，核屬適當，
    依前開規定，均應得為證據。其餘本判決認定犯罪事實所憑
    之非供述證據，均經法定程序取得，且無不得為證據之情形
    ，應均有證據能力。
貳、實體部分：
一、訊據被告固坦承有向告訴人李昀璐借款60萬元乙節，惟矢口
    否認有何詐欺取財犯行，辯稱：伊未向李昀璐稱有房屋貸款
    之事，李昀璐係因欲擔任伊製作之本案戲劇之女主角始同意
    借款予伊，伊並無施用詐術，本案僅係民事糾紛等語。經查
    ：
　㈠被告為獨角獸公司負責人，名下無不動產，被告確有於109年
    11月至12月間向李昀璐借款60萬元，李昀璐並有交付被告60
    萬元等節，為被告供承在卷（本院卷第31至32頁、第88頁）
    ，核與李昀璐指述內容相符，並有獨角獸公司登記資料、華
    南商業銀行股份有限公司110年3月24日營清字第1100008678
    號函暨開戶資料及帳戶交易明細、全國財產稅總歸財產查詢
    清單等件在卷可稽（他字卷第11至12頁、第103至106頁、第
    181至187頁），首堪認定。
　㈡證人李威德（即被告本案戲劇案同事）到庭證稱：伊跟被告
    是拍戲認識的，後來被告找伊合作一個戲劇案，需要有資金
    ，被告有提到淡水有房子，要拿房子辦貸款，被告跟李昀璐
    說有拿房子貸款，貸款下來之後就可以把錢還給李昀璐等語
    （本院卷第73至80頁），證人吳瑋晟（即李昀璐、被告之友
    人）於偵訊中證稱：伊於109年12月間在拍一場戲，被告兼
    差當場務，被告表示要把房子拿去貸款來自己製作一部戲，
    被告有拿劇本給伊看，後來李昀璐有說被告有向她借錢，伊
    有在吃飯的時候聽到被告以房子貸款向李昀璐借錢，被告有
    說房子貸1,200萬元，15天之後就會撥款，就可以馬上還款
    等語（偵緝字第35至36頁），是由證人上開證述可知，被告
    確有向李昀璐稱「已辦理房屋貸款、貸款即將撥款」，並向
    李昀璐借款。而觀諸被告與李昀璐之通訊軟體LINE（下稱LI
    NE）之對話紀錄截圖畫面（偵緝字卷第77至267頁），李昀
    璐於109年12月5日向被告表示：100萬元可能不會借，我想
    投資日本房地產可能借不了，如果你1月貸款下來可以1月拍
    攝的等語（偵緝字卷第143頁），被告則答以：60萬元也好
    ，對我幫助很大，這關就可以過去等語（偵緝字卷第145頁
    ），李昀璐於109年12月7日回覆：好，錢我可以幫你等語（
    偵緝字卷第145頁），後續被告與李昀璐就被告製作戲劇之
    資金情形有所爭執，被告於109年12月9日向李昀璐稱：我又
    不是白癡，每次都用自己房子去貸等語（偵緝字卷第161頁
    ），李昀璐復於109年12月23日向被告詢問：你貸款文件來
    了嗎（偵緝字卷第180頁），被告則答以：我送出去了啊，
    所以沒有留等對保啊等語（偵緝字卷第180頁），李昀璐於1
    09年12月24日再稱：你確定有貸款吧，1月幾號可以給我呢
    （偵緝字卷第183頁），被告稱：1月中啊，本票上面有寫（
    偵緝字卷第183頁），李昀璐回以：因為你一直說會給我看
    那些貸款文件啊等語（偵緝字卷第184頁），益徵被告確有
    向李昀璐表示有進行房屋貸款，正在等對保之情。又被告實
    際上名下並無房屋可供貸款等節，業如前述，堪認被告所稱
    其已辦理房屋抵押貸款乙節，應屬虛構。而被告為營造「其
    名下尚有不動產可供貸款」之還款能力充足、債信無虞之假
    象，向李昀璐佯稱已辦理房屋抵押貸款乙節，核係為使李昀
    璐同意借貸款項予被告，當屬詐術之施用，且告訴人李昀璐
    亦結稱：伊借款予被告之唯一理由，就是被告說有拿房屋貸
    款等語（偵緝字卷第278頁），顯然李昀璐因該詐術之施用
    ，方陷入錯誤而同意借款予被告，洵此亦堪認被告主觀上有
    不法所有意圖及詐欺取財故意甚明。
　㈢至被告雖辯稱：伊未向李昀璐稱有房屋貸款之事，李昀璐係因欲擔任伊製作之本案戲劇女主角始同意借款予伊，伊是說拿車子跟自己的信貸去貸款，伊在109年12月23日之LINE對話裡面的所說的等貸款指等忠訓國際股份有限公司（下稱忠訓公司）之貸款云云，並提出本案戲劇資料為證（偵緝字卷第43至75頁）。惟查，被告於109年12月9日針對被告製作本案戲劇之資金情形向李昀璐稱：「我又不是白癡，每次都用自己房子去貸」等語（偵緝字卷第161頁），可知被告確有稱其為拍攝本案戲劇而以房屋辦理貸款之事，而其後李昀璐因被告遲未還款，於110年1月30日向被告表示：你透過我借60萬元不還錢，一直欺騙，沒辦房貸卻說自己有執行等語（偵緝字卷第261頁），被告回覆：我沒騙，我都在做事，我沒有不拍等語（偵緝字卷第262頁），可知被告亦無否認李昀璐所稱房屋貸款之事，佐以證人李威德、吳瑋晟之前開證述，可知被告確係指房屋貸款，而非指車貸及信用貸款甚明，是被告辯稱沒有講過房屋貸款之事云云，委無可採。此外，被告僅在107年1月31日致電忠訓公司進行貸款諮詢，當時經忠訓公司評估因信用問題無法貸得款項，未予規劃貸款而結案等節，此有忠訓公司111 年1 月13日訓法字第1110113001號函在卷可稽（偵緝字第49號卷第23頁），可知被告並無在109年12月間將貸款文件送予忠訓公司對保之事，益證被告稱109年12月23日所述貸款文件已經送出在等對保，係向忠訓公司申辦貸款云云，亦屬虛妄。再者，李昀璐確有列於本案戲劇之意向演員名單乙節，固有本案戲劇意向演員資料可稽（偵緝字卷第51至53頁），然被告前於109年11月8日間即有以LINE傳送本案戲劇資料、造型示意圖予李昀璐（偵緝字卷第78至80頁），可知李昀璐在109年12月借款予被告前，即已預定擔任本案戲劇演員，而無被告所稱係為擔任女主角始同意借款之情。再質以前開對話紀錄，李昀璐於借款後持續多次詢問被告貸款進度，並要求被告提供貸款文件供其閱覽，被告並均有回覆已進行貸款，正在等待款項下來，益證李昀璐確係因被告表示已進行貸款，始會借款予被告。又被告後續雖有於110年1月28日傳送「投資協議書（保本分潤60萬）」文件予李昀璐，此有LINE對話紀錄截圖畫面可參（偵緝字卷第255頁），然此係在被告向李昀璐借款60萬元以後，亦應與被告與李昀璐之60萬元借款無涉，是被告辯稱李昀璐係因欲擔任被告所製作之本案戲劇女主角及投資本案戲劇而借款云云，亦屬無據。況且，被告於偵查中先坦認：伊有向李昀璐說拿房子去銀行跟地下錢莊貸款，是當面口頭跟李昀璐講的，但伊實際上沒有拿房子去貸款，這只是讓她投資伊的說法等語（偵緝字卷第14至15頁），後於偵查中始改稱：伊只有在李昀璐借款之後才跟李昀璐講伊有拿房子去貸款，是李昀璐要伊還錢伊才講的云云（偵緝字卷第290至291頁），復於審理中改稱：伊完全沒有跟李昀璐講房屋貸款的事，伊在偵查中是因為還在監獄腦袋不清楚才說有講過房屋貸款的事，是因為跟檢察官針鋒相對，沒有經過腦袋講云云（本院卷第91至93頁），然而，被告於前開偵訊時均無在監在押等情，此有臺灣高等法院被告前案紀錄表在卷可稽，足見被告稱係因為入監而意識不清云云，並非事實，且考之前開偵訊內容，檢察官多次詢問並向被告確認是否曾告知李昀璐拿房屋貸款之事，被告均稱確有此事，且具體指出係在高雄國軍英雄館當面告知李昀璐乙節（偵緝字卷第14至15頁），實非被告所稱沒有聽清楚、未經思考發言之情形，可知被告屢屢更易前詞，前後矛盾甚明，益徵被告此節所辯，實屬推諉卸責之詞，應非可採。
　㈣綜上所述，本案事證明確，被告犯行堪予認定，應依法論科
    。
二、論罪科刑：　　
　㈠核被告所為，係犯刑法第339條第1項之詐欺取財罪。
　㈡爰以行為人之責任為基礎，審酌被告本件所犯詐欺取財犯行，致被害人受有60萬元之財產法益之損害，實有不該，值得非難。又審酌被告與被害人為本案戲劇之同事關係，被告因需款孔急，為借得款項，佯稱有辦理房屋貸款方式向被害人借款之手段、動機等情節。再考慮被告犯後矢口否認犯行，態度非佳，且迄未賠償被害人，以及被告前有酒駕前科，素行非佳等情，另考量被告自述為大學畢業、目前在電子廠工作、需要扶養母親（本院卷第96頁）等一切情狀，量處如主文所示之刑，並諭知易科罰金之折算標準。
三、沒收：　
　㈠按犯罪所得，屬於犯罪行為人者，沒收之，前2項之沒收，於
    全部或一部不能沒收或不宜執行沒收時，追徵其價額，刑法
    第38條之1第1項前段、第3項分別定有明文。　
　㈡本件被告因詐欺取財而有未扣案之犯罪所得60萬元，應依前
    開規定宣告沒收，並於全部或一部不能沒收或不宜執行沒收
    時，追徵其價額。
據上論斷，應依刑事訴訟法第299條第1項前段，判決如主文。
本案經檢察官廖彥鈞提起公訴，檢察官黃振城到庭執行職務。
中　　華　　民　　國　　111 　年　　12　　月　　 9　　日
　　　　　　　　　刑事第四庭  審判長法  官　陳柏宇
                                 　 法　官  曾名阜
　　　　　　　　　　　　　　　　    法  官  邱于真
上正本證明與原本無異。 
如不服本判決應於收受送達後20日內向本院提出上訴書狀，並應
敘述具體理由；其未敘述上訴理由者，應於上訴期間屆滿後20日
內向本院補提理由書（均須按他造當事人之人數附繕本）「切勿
逕送上級法院」。告訴人或被害人如對於本判決不服者，應具備
理由請求檢察官上訴，其上訴期間之計算係以檢察官收受判決正
本之日期為準。 因疫情而遲誤不變期間，得向法院聲請回復原
狀。
                                    書記官  林素霜 
中　　華　　民　　國　　111 　年　　12　　月　　13　　日
附錄本案論罪科刑法條：
中華民國刑法第339條
（普通詐欺罪）
意圖為自己或第三人不法之所有，以詐術使人將本人或第三人之
物交付者，處5年以下有期徒刑、拘役或科或併科50萬元以下罰
金。
以前項方法得財產上不法之利益或使第三人得之者，亦同。
前二項之未遂犯罰之。